臺灣板橋地方法院刑事判決　　　　　　　100年度易字第791號
公　訴　人　臺灣板橋地方法院檢察署檢察官
被　　　告　潘永雄
上列被告因竊盜等案件，經檢察官提起公訴（100年度偵字第351
8號），本院行簡式審判程序，判決如下：
    主    文
潘永雄共同攜帶兇器於夜間侵入住宅竊盜，累犯，處有期徒刑壹
年貳月，扣案之尖刀壹把，沒收之；又以加害生命、身體之事，
恐嚇他人致生危害於安全，累犯，處有期徒刑參月。應執行有期
徒刑壹年肆月，扣案之尖刀壹把，沒收之。
    犯罪事實
一、潘永雄前因竊盜等案件，經臺灣高等法院以82年度上訴字第
    7245號各判處有期徒刑2年6月、8月、2年、8月，而於民國8
    3年4月20日確定，又因肅清煙毒條例等案件，經臺灣高等法
    院以82年度上訴字第7245號各判處有期徒刑4年、1年6月、1
    年，並經最高法院於83年12月 8日以83年度臺上字第6588號
    判決上訴駁回確定，上開徒刑嗣經本院以96年度聲減字第42
    24號裁定除有期徒刑2年6月、2年外，餘各減為有期徒刑4月
    、4月、2年、9月、6月，並與不應減刑之刑，定應執行有期
    徒刑8年2月確定；另因竊盜案件，經臺灣宜蘭地方法院於91
    年10月31日以91年度羅簡字第141號判處有期徒刑6月確定，
    復因竊盜案件，經本院於92年9月15日以92年度易字第210號
    判處有期徒刑3年確定，前揭有期徒刑6月亦經本院以96年度
    聲減字第4224號裁定減為3月，並與不應減刑之有期徒刑3年
    ，定應執行有期徒刑3年2月確定，上揭兩應執行刑接續執行
    ，並於98年12月31日縮刑假釋出監併付保護管束，迨於99年
    4 月13日保護管束期滿未經撤銷假釋，前開徒刑視為執行完
    畢在案。
二、潘永雄猶不知悔改，僅因缺錢支用所需，竟與真實姓名年籍
    均不詳、綽號「小日本」之成年男子，共同意圖為自己不法
    之所有，而基於竊盜之犯意聯絡，於100年1月21日凌晨5時3
    0分（起訴書誤載為5時）許之夜間，至新北市○○區○○街
    49巷1弄19號前，見該公寓1樓大門未閉闔，且四下無人，乃
    由該綽號「小日本」者在外把風、接應，潘永雄則攜帶側背
    包（內有客觀上對人之生命、身體安全構成威脅而具有危險
    性，足供作為兇器使用，而為該綽號「小日本」者所有之尖
    刀1把、非潘永雄及該綽號「小日本」者所有之鐵鉗1支等工
    具），並為掩飾己身分而手著其所有之手套 1雙，擅行自該
    公寓大門步入樓梯間內，並循樓梯至2樓即上址19之1號而為
    許為毅及渠母鄧培貞等人所居住之住宅（起訴書誤載為19號
    ），因該住宅之大門未上鎖，潘永雄即攜帶前揭兇器及其所
    有之手電筒 1只，擅自啟門入內，接續竊取許為毅所有置於
    該住宅客廳電視櫃上之現金新臺幣（下同）3,768元、佛珠1
    包（價值約1,000元）、木製聚寶盆1只等物，得手後均據為
    己有。迨潘永雄欲離去之際，適為自該住宅房間內步出之許
    為毅所發覺，潘永雄旋往該住宅大門欲下樓奔逃，許為毅則
    自其身後抓取衣領，並大呼救援，二人即相互拉扯至同市○
    ○區○○街49巷 1弄口處，潘永雄為圖脫逃，竟另行基於恐
    嚇危害安全之犯意，自其所攜帶之側背包內取出上開尖刀，
    持之指向許為毅而恫稱：「不要逼我」等語，並作勢攻擊之
    ，以此加害生命、身體之事恐嚇許為毅，逼令許為毅放手棄
    追，許為毅因而心生畏懼。惟鄧培貞夫妻在上開住宅內聞聲
    追至，並與聞聲趕往協助之鄰人合力將潘永雄壓制住，潘永
    雄旋由到場之警員所逮獲，並當場扣得前揭尖刀1把、鐵鉗1
    支、手電筒1只及手套1雙等物。
三、案經許為毅訴由新北市政府警察局海山分局移送臺灣板橋地
    方法院檢察署檢察官偵查起訴。
    理    由
一、本案被告潘永雄所犯均係死刑、無期徒刑、最輕本刑為 3年
    以上有期徒刑以外之罪，亦非高等法院管轄之第一審案件，
    而被告於本院行準備程序中就被訴事實皆為有罪之陳述，經
    告知簡式審判程序之旨，並聽取公訴人及被告意見後，本院
    依刑事訴訟法第 273條之1第1項規定，裁定進行簡式審判程
    序，合先敘明。
二、訊據被告潘永雄對上揭犯罪事實均已坦白承認，核與證人許
    為毅、鄧培貞於警詢時指述及偵查中結證之被害情節大致相
    符，並有新北市政府警察局海山分局搜索、扣押筆錄及扣押
    物品目錄表、告訴人許為毅具領之領據各 1份、竊取財物現
    場、監視器錄影案發經過畫面翻拍及扣案物品照片12張等件
    附卷足稽，復有尖刀1把、鐵鉗1支、手電筒1只、手套1雙等
    物扣案可資佐憑。綜上，足認被告自白與事實相符，本案事
    證已臻明確，其犯行洵堪認定，應予依法論科。
三、論罪與科刑：
(一)查被告行為後，刑法第321條第1項業於100年1月26日修正公
    布，並於同年月28日生效施行，關於刑法變更後之新舊法律
    適用問題，應依刑法第2條第1項「行為後法律有變更者，適
    用行為時之法律。但行為後之法律有利於行為人者，適用最
    有利於行為人之法律」規定，依「原則從舊、例外從輕」以
    為決定。又刑法第321條第1項第 3款之加重構成要件本身於
    此次雖未經修正，惟同條項第 1款所定「於夜間侵入住宅或
    有人居住之建築物、船艦，或隱匿其內而犯之者」，則修正
    為「侵入住宅或有人居住之建築物、船艦或隱匿其內而犯之
    者」，且同條項法定刑亦由「6月以上5年以下有期徒刑」，
    修正為「6月以上5年以下有期徒刑，得併科新臺幣10萬元以
    下罰金」。準此，刑法第321條第1項第 3款所定之加重構成
    要件，於上開規定修正前後仍屬一致，並無不同，然同條項
    第 1款修正後之規定並未較有利於被告，且同條項已增加得
    併科罰金刑之規定，法定刑顯較諸修正前提高，此既涉及科
    刑規範之變更，自有新舊法比較之必要，而經比較結果，修
    正後規定亦未有利於被告，依刑法第2條第1項前段規定，自
    應適用被告行為時即修正前刑法第321條第1項第1款、第3款
    之規定論處，合先敘明。
(二)按刑法第321條第1項第 3款之攜帶兇器竊盜罪，係以行為人
    攜帶兇器竊盜為其加重條件，此所謂兇器，其種類並無限制
    ，凡客觀上足對人之生命、身體、安全構成威脅，具有危險
    性之兇器均屬之，且祇須行竊時攜帶此種具有危險性之兇器
    為已足，並不以攜帶之初有行兇之意圖為必要，最高法院著
    有79年臺上字第5253號判例意旨可參。查上開扣案之尖刀 1
    把係金屬製品，質地堅硬，為單刃開封，刀刃呈彎型，且尚
    屬鋒利，刀刃長19公分、刀柄長12公分，全長31公分，另扣
    案之鐵鉗 1支，亦屬金屬製品，且可正常使用，全長26公分
    等情，業經本院審理時當庭勘驗在卷，以此等物品作為器械
    ，客觀上皆足以危害他人生命、身體之安全，而可作為兇器
    使用，是揆諸前揭判例意旨，上開尖刀與鐵鉗自屬刑法第32
    1條第1項第3款所定之「兇器」。次按刑法第321條第1項第2
    款所謂毀越門扇牆垣，係指毀損及超越或踰越門扇牆垣而言
    ，與用鑰匙開鎖啟門入室者不同。司法院解釋所謂越進門扇
    牆垣，其越進二字亦應解為超越或踰越而進，非謂啟門入室
    即可謂之越進，亦即「越」字，係指越入者而言，如係走入
    ，不得謂之「越」（最高法院22年上字第 454號判例暨24年
    度總會決議(57)意旨可參）。查被告係因前開公寓住宅之大
    門或未閉闔、或未上鎖，擅自於日沒後、日出前徒手啟門，
    而以步行方式侵入該公寓住宅內行竊，是被告通過該等大門
    入內，非可謂有越進門扇，亦非屬踰越安全設備之情形（最
    高法院著有69年臺上字第1474號判例同旨可參），復核閱全
    案卷證資料，並無積極事證可證其有攀越門窗或毀損、踰越
    之等情事（其持鐵鉗破壞門鎖部分無從證明，詳如后述），
    顯與毀越門扇或安全設備竊盜之情形不侔。再按竊盜罪之「
    竊取」，須破壞他人原有對於動產之持有支配關係，並進而
    建立新的持有支配關係始得成立，是學說及實務對於竊盜罪
    既遂與未遂之區別，即以原持有支配關係已否破壞及新持有
    支配關係已否建立為斷；易言之，應以所竊之物是否移入自
    己實力支配之下為標準，學說稱此為支配或掌握理論。又以
    日常生活之一般理解，就案件之實際情狀加以判斷，若行為
    人已將他人財物移歸自己所持有，即應成立竊盜既遂罪，最
    高法院17年上字第509號判例同旨可參。查被告竊取現金3,7
    68元、佛珠1包、木製聚寶盆1只等物後，雖未及離去現場，
    即為告訴人許為毅當場發覺而追捕逮獲，惟被告前揭所竊取
    者，俱係徒手易於攜離之物，其既已將之放置於己身，顯然
    可輕易並隨時將之攜離現場而加以支配，是被告既已確實掌
    握上開所竊取之物，並對之建立新持有支配關係，原持有支
    配關係顯已遭其破壞，應認其已達於竊盜既遂之程度。另按
    刑法第 305條所謂生危害於安全，係指受惡害之通知者，因
    其恐嚇，生安全上之危險與實害而言（最高法院著有26年渝
    非字第15號判例可資參照）。又刑法第 305條之罪，僅以受
    惡害之通知者心生畏懼而有不安全之感覺為已足，不以發生
    客觀上之危害為要件（最高法院27年4月17日決議(一) 意旨
    參照），亦即所謂加害，不須果有加害之事，亦不必真有加
    害之意。查被告手持上開尖刀指向告訴人而恫稱：「不要逼
    我」等語，並作勢攻擊之，當係以令生命受戕及身體受傷之
    惡害通知告訴人，而以加害生命、身體之事對告訴人施以恐
    嚇，且被告此項舉措，衡情已足使一般人心生畏懼，是告訴
    人對渠生命及身體安全感到恐慌，顯而易見，堪認已生危害
    於告訴人之生命、身體安全。
(三)核被告潘永雄所為，係犯修正前刑法第321條第1項第 3款、
    第1款之攜帶兇器於夜間侵入住宅竊盜暨刑法第305條之恐嚇
    危害安全罪。其侵入他人住宅之行為，已結合於所犯加重竊
    盜之罪責中，應包括於竊盜行為內，不另成立無故侵入住宅
    罪。又刑法第321條第1項所列各款為竊盜之加重條件，如犯
    竊盜罪兼具數款加重情形時，因竊盜行為祇有一個，仍祇成
    立一罪，不能認為法律競合或犯罪競合，但判決主文應將各
    種加重情形順序揭明，理由並應引用各款，俾相適應（最高
    法院69年臺上字第3945號判例意旨足參）。被告與該綽號「
    小日本」者間，就上開加重竊盜罪部分，有犯意聯絡及行為
    分擔，應論以共同正犯。再被告與該綽號「小日本」者共同
    於前開時、地，先後竊取現金3,768元、佛珠1包、木製聚寶
    盆 1只等物，係於密切接近之時間及同一地點實行，侵害同
    一法益，各行為之獨立性極為薄弱，且自始係出於同一意圖
    為自己不法所有之目的，依一般社會健全觀念，在時間差距
    上難以強行分開，應視為數個舉動之接續實行，合為包括之
    一行為予以評價，屬接續犯。又被告所犯上開兩罪間，犯意
    各別，行為互殊，罪名有間，應予分論併罰。另被告前受有
    如犯罪事實一所載之論罪科刑及執行情形，此有卷附臺灣高
    等法院被告前案紀錄表等件可據，其受有期徒刑之執行完畢
    後，5 年以內故意再犯本案法定刑俱為有期徒刑之罪，皆屬
    累犯，應各依法加重其刑。
(四)爰審酌被告犯後已知坦認全部犯行，態度雖非至惡，且犯罪
    所竊得之財物價額非鉅，並已由警發還予告訴人領回，此有
    上開領據附卷可憑，惟被告正值壯年，其曾受有前揭論罪科
    刑及執行之情形已如上述，素行顯難認屬良善，竟不思以正
    當管道獲取所需財物，僅因缺錢支用，為一己私慾，即漠視
    法令禁制，而與該綽號「小日本」者共同恣意於夜間侵入住
    宅，且攜帶兇器竊取他人財物，所為對民眾居住安寧、生命
    、身體及財產安全、社會治安與經濟秩序之危害著非輕微，
    亦徵其法治觀念之薄弱，且依其所攜帶之兇器尖刀觀之，目
    的顯非僅資為拆卸等便利行竊之用，其行為之危險性堪認重
    大，惡性非輕，又被告為脫免追捕，竟手持尖刀出言恫嚇，
    並作勢要戕害告訴人之生命與身體，而以此方式恐嚇告訴人
    ，使告訴人心生不安，危害告訴人之生命、身體安全，復未
    與告訴人達成和解或賠償渠所受之損害，所為俱屬不該，兼
    衡及許為毅及鄧培貞於本院審理時到庭所陳述之被害意見、
    被告犯罪時未受特別刺激、其犯罪之動機、手段、情節、平
    日生活與經濟狀況、智識程度等一切情狀，各量處如主文所
    示之刑，並定其應執行之刑。公訴人雖就被告前揭所為，具
    體求刑應執行有期徒刑1年8月，惟本院認以量處如主文所示
    之應執行刑為適當，公訴人之求刑，尚屬過重，併此指明。
    末按刑法第38條第3項、第1項第 2款係規定「犯罪行為人」
    所有供犯罪所用之物，得宣告沒收，並非規定屬「被告」所
    有之物，始得宣告沒收，而共同正犯於意思聯絡範圍內，組
    成一共犯團體，團體中之任何成員均為「犯罪行為人」，供
    犯罪所用之物，只要屬於「犯罪行為人」所有，均得宣告沒
    收，不以必屬於本案被告所有者為限（最高法院92年度臺上
    字第787號判決意旨足參）。查扣案之尖刀1把，係供被告與
    該綽號「小日本」者共同犯本案加重竊盜罪所用之物，且屬
    該綽號「小日本」者所有，此據被告供明在卷，而該尖刀既
    係該綽號「小日本」者所有，被告對之自無處分之權能，自
    應依刑法38條第1項第2款之規定諭知沒收。又扣案之鐵鉗 1
    支，被告既否認為其或為該綽號「小日本」者所有，且非違
    禁物，爰不為沒收之諭知。再扣案之手電筒1只及手套1雙，
    被告已供明係其所有，並陳明拋棄之（參偵卷頁53），復非
    屬違禁物，亦均不為沒收之宣告。
(五)起訴書犯罪事實欄另載以被告前開加重竊盜行為，尚有持鐵
    鉗破壞上揭住宅之門鎖行為云云（惟論罪時並未提及刑法第
    321條第1項第 2款之罪），然被告既已供明其係因該住宅大
    門未上鎖，始徒手啟門入內行竊等語在卷，參以證人許為毅
    於警詢時已證稱渠住宅大門門鎖並未遭破壞等語（參偵卷頁
    24），復於偵訊時改稱渠聽聞鎖匠稱渠住宅大門門鎖似有遭
    破壞云云（參偵卷頁79），是證人許為毅前後指述之內容已
    難認屬一致，況渠於偵查中所述，顯屬轉自他人所述之傳聞
    ，亦非可採。此外，復查無其他積極證據堪認被告於本案係
    以破壞門鎖之方式犯之，起訴書犯罪事實欄認被告係持鐵鉗
    破壞門鎖而竊盜，尚乏依據，惟此犯竊盜罪所加重之條件部
    分與前開有罪部分之竊盜行為，本屬同一，仍祇成立一罪，
    爰不另為無罪之諭知，附此敘明。
據上論斷，應依刑事訴訟法第284條之1、第273條之1第1項、第2
99條第1項前段，刑法第2條第1項前段、第28條、修正前第321條
第1項第3款、第1款、第305條、第47條第1項、第51條第5款、第
38條第1項第2款，刑法施行法第1條之1第1項、第2項前段，判決
如主文。
本案經檢察官陳世錚到庭執行職務
中    華    民    國   100    年    4     月    7     日
                  刑事第十七庭  法  官  劉正偉
上列正本證明與原本無異。
如不服本判決，應於判決送達後10日內敘明上訴理由，向本院提
出上訴狀 (應附繕本) ，上訴於臺灣高等法院。其未敘述上訴理
由者，應於上訴期間屆滿後20日內向本院補提理由書「切勿逕送
上級法院」。
                                書記官  楊雅芳
中    華    民    國   100    年    4     月    13    日
附錄論罪法條全文：
修正前中華民國刑法第321條第1項：
犯竊盜罪而有左列情形之一者，處6月以上5年以下有期徒刑：
一、於夜間侵入住宅或有人居住之建築物、船艦，或隱匿其內而
    犯之者。
二、毀越門扇、牆垣或其他安全設備而犯之者。
三、攜帶兇器而犯之者。
四、結夥三人以上而犯之者。
五、乘火災、水災或其他災害之際而犯之者。
六、在車站或埠頭而犯之者。
中華民國刑法第305條：
以加害生命、身體、自由、名譽、財產之事，恐嚇他人致生危害
於安全者，處2年以下有期徒刑、拘役或3百元以下罰金。